臺灣板橋地方法院刑事判決　　　　　　　92年度訴字第1514號
公　訴　人　臺灣板橋地方法院檢察署檢察官
被　　　告　乙○○
選任辯護人　翁方彬律師
上列被告因違反毒品危害防制條例案件，經檢察官提起公訴（91
年度偵字第20001號），本院判決如下：
    主  文
乙○○持有第二級毒品，累犯，處有期徒刑壹年捌月。扣案之毒
品安非他命伍拾壹包（即台北市政府警察局萬華分局扣押物品目
錄表編號2 、3 之物）及分裝上揭安非他命之包裝袋伍拾壹個，
均沒收銷燬；又未經許可，持有可發射子彈具有殺傷力之槍枝，
累犯，處有期徒刑壹年拾月，併科罰金新臺幣陸萬元，罰金如易
服勞役，以新臺幣玖佰元（銀元參佰元）折算壹日。扣案之槍枝
壹支（含彈匣壹個，槍枝管制編號：0000000000號）沒收；有期
徒刑部分應執行有期徒刑參年肆月。扣案之毒品安非他命伍拾壹
包（即台北市政府警察局萬華分局扣押物品目錄表編號2 、3 之
物）及分裝上揭安非他命之包裝袋伍拾壹個，均沒收銷燬，扣案
之槍枝壹支（含彈匣壹個，槍枝管制編號：0000000000號）沒收
。
    事  實
一、乙○○前於民國（下同）89年間因違反毒品危害防制條例案
    件，經本院於88年12月23日以88年度易字第3120號判決，判
    處有期徒刑3 月確定；復於89年間違反毒品危害防制條例案
    件，經本院於89年8 月31日以89年度易字第2995號判決，判
    處有期徒刑5 月確定；前揭2 案接續執行至90年10月8 日縮
    短刑期執行完畢出監（指揮書執畢日期為90年10月11日）。
    其猶不知悛悔，明知安非他命係毒品危害防制條例公告之第
    二級毒品，不得非法持有，竟未經許可，於91年10月7 日晚
    上7 時許，在屏東縣潮州鄉向綽號「阿成」之姓名年籍均不
    詳之成年男子以新台幣（下同）96萬元代價購入如台北市政
    府警察局萬華分局扣押物品目錄表編號2 、3 之毒品安非他
    命約2 公斤後，即基於持有第二級毒品之犯意，攜至位於台
    北縣土城市○○街78巷1 弄4 號4 樓住處，將之分裝成51包
    （即台北市政府警察局萬華分局扣押物品目錄表編號2 、3
    之物），而持有上開第二級毒品安非他命。又明知未經中央
    主管機關許可，不得持有可發射子彈具有殺傷力之改造槍枝
    ，竟為求擁槍供作防身之用，基於非法持有之犯意，於91年
    10月8 日某時許，在屏東縣潮州鄉以32000 元之代價，向前
    揭綽號「阿成」之成年男子購買具殺傷力之仿ＦＮ廠半自動
    手槍製造之玩具手槍換裝土造金屬槍管改造而成之改造手槍
    1 支（槍枝管制編號：0000000000號，含彈匣1 個及子彈1
    枚）後，即在其位於台北縣土城市○○街78巷1 弄4 號4樓
    午10時30分許，持本院核發之搜索票至乙○○位於台北縣土
    城市○○街78巷1 弄4 號4 樓住處搜索，當場扣得前揭其所
    有之具殺傷力之仿ＦＮ廠半自動手槍製造之玩具手槍換裝土
    造金屬槍管改造而成之改造手槍1 支（槍枝管制編號：0000
    000000號，含彈匣1 個及無殺傷力之子彈1 顆），及其所持
    有但與本案無關之毒品海洛因1 包（淨重5.75公克）、毒品
    安非他命1 小包（淨重14公克，供乙○○吸食之用）、電子
    磅秤1 個、遠傳電信電話晶片2 枚、行動電話2 具、安非他
    命吸食器1 組、捲煙器1 組、帳簿4 本11張、現金10萬零50
    0 元等物，再由乙○○帶同警方至台北縣土城市○○街19號
    地下停車場，當場在其妻張春梅所有而交予其使用之車號T4
    -0893 號自用小客車後車廂內，扣得毒品安非他命51包（即
    台北市政府警察局萬華分局扣押物品目錄表編號2 、3 之物
    ），及與本案無關之分裝匙1 支與未使用之分裝袋339 個等
    物。
二、案經臺北市政府警察局萬華分局報請臺灣板橋地方法院檢察
    署檢察官偵查起訴。
    理  由
壹、有罪部分：
一、訊據被告乙○○對於上開持有第二級毒品安非他命之犯行，
    雖曾於警詢時與偵查中坦承不諱（見台灣板橋地方法院檢察
    署91年度偵字第20001 號偵查卷宗之被告警詢筆錄及91年10
    月18日偵訊筆錄第64頁反面），惟被告於本院調查審理時卻
    改稱：在車上扣到的毒品等證物不是伊的，是伊朋友甲○○
    向伊借車，半夜還車，隔天清晨警察就在車上查獲毒品云云
    （見本院卷宗92年8 月22日訊問筆錄第3 頁及93年5 月31日
    準備程序筆錄第2 頁）。經查：
（一）上開為警查扣之疑似毒品安非他命52包（即台北市政府警
      察局萬華分局扣押物品目錄表編號2 、3 、5 之物），經
      刑事警察局於91年10月22日以刑鑑字第0910282928號鑑驗
      通知書1 件在卷可稽（附於上揭偵查卷宗第312 頁）。其
      中在被告位於台北縣土城市○○街住處扣得之毒品安非他
      命1 包（即同上目錄表編號5 之部分），為供被告自己吸
      食之用，業經台灣高等法院於92年9 月24日以92年度上訴
      字第2989號判決判處有期徒刑8 月並沒收確定在案，有前
      揭判決1 件在卷可參（附於本院卷宗內）。
（二）而本件系爭在車上扣得之毒品安非他命51包（即同上目錄
      表編號2 、3 之物），被告雖翻異稱該毒品安非他命係友
      人甲○○所有乙情，然果若屬實，被告何以於警詢及偵訊
      時均未曾提及此事，而自承係伊向他人買進並持有？且扣
      到之毒品數量龐大，價值不匪，若係其友人甲○○所遺留
      ，何以未與被告約定取回之時間？甚而讓被告冒被查緝之
      風險？諸多疑點皆不合常情，被告復未能舉出甲○○曾使
      用該車，進而將扣案毒品置於車內之證據，供本院調查以
      實其說。是以被告前揭翻異之詞，應係事後卸責之詞，不
      足採信。據上，被告持有上開毒品安非他命犯行，應堪以
      認定。
二、又查，被告持有具殺傷力之改造槍枝犯行，迭據被告於警詢
    和偵查時供陳係向綽號「阿成」之成年男子購買的等語（見
    同上偵查卷宗之警詢筆錄及歷次偵訊筆錄）；但於本院調查
    審理時卻改稱：改造手槍是伊朋友丙○○拿來寄放伊家的，
    他拿來時用牛皮紙袋裝著，伊不知道裡面是什麼東西，後來
    在八月份伊看到電視時，得知在板橋查獲兵工廠及丙○○，
    伊才將牛皮紙袋打開來看，彈夾、子彈也是丙○○一起拿來
    的云云（見本院卷宗92年8 月22日訊問筆錄）。經查：
（一）被告為警查扣之手槍1 支及子彈1 顆，經送內政部警政署
      刑事警察局（下稱刑事局）以性能檢驗法及試射法鑑定，
      結果認送鑑之手槍一支（槍枝管制編號0000000000）係仿
      ＦＮ廠半自動手槍製造之玩具手槍換裝土造金屬槍管改造
      而成之改造手槍，認具殺傷力；送鑑子彈1 顆，認係改造
      子彈，經試射，無法擊發，認不具殺傷力，以上有刑事局
      91 年10 月31日刑鑑字第０九一０二八二九四八號槍彈鑑
      定書1 份在卷可稽（見同上偵查卷宗第80頁）。上揭鑑定
      ，係由具專門知識之鑑定人以適當方法為之，堪以採信，
      是扣案之槍枝，確有殺傷力。
（二）被告聲請傳喚之證人丙○○於本院審理時，先結證稱：伊
      於91年7 月底某日打電話要去被告家聊天，因當時有位朋
      友（阿宗或阿堯）找伊，伊順路去載他，伊那位朋友有帶
      1 包東西到被告家，後來伊要先走，伊那位朋友事後告訴
      伊說他那包東西沒有拿云云；之後又改稱：槍、彈是伊的
      ，沒有小宗或阿堯之人，伊是於91年7 月底間因為伊住的
      地方怪怪的，所以將槍、彈放在被告那邊，當時槍、彈是
      用牛皮紙袋包著云云（詳見本院卷宗94年1 月4 日審理筆
      錄）；是以證人丙○○先後證詞大相逕庭，且本件槍、彈
      為警在被告住處查獲時，並未見有牛皮紙袋乙情，有現場
      照片1 幀在卷為憑（附於同上偵查卷宗第34頁），是證人
      丙○○前揭證詞反覆，復與被告於警詢及檢察官訊問之供
      述相左，顯係事後勾串之詞，自難採信。
（三）又被告於警詢和偵查時皆供稱槍、彈係伊於91年10月8 日
      在屏東縣潮州鄉向他人購得，未曾提及友人丙○○之人，
      其係於本院訊問時始提及槍、彈是丙○○所有乙節（見本
      院卷宗92年8 月22日訊問筆錄），故其嗣後翻異之詞，應
      係臨訟飾卸之詞，不足採信。綜上，本件被告持有殺傷力
      槍枝之犯行，亦堪以認定，應予依法論科。
三、查安非他命為毒品危害防制條例第2 條第2 項第2 款規定之
    第二級毒品，又查被告行為後，毒品危害防制條例業於92年
    7 月9 日修正公布，93年1 月9 日生效，其中第11條第4 項
    增列持有毒品達一定數量加重其刑至二分之一之規定，並授
    權行政院規定一定數量之標準，另依據行政院所訂轉讓持有
    毒品加重其刑之數量標準，轉讓第二級毒品達淨重10公克以
    上者，加重其刑至二分之一，本件被告持有第二級毒品之數
    量顯逾淨重10公克以上（詳如台北市政府警察局萬華分局扣
    押物品目錄表編號2 、3 之物），顯逾前開規定標準，是倘
    依新修正之毒品危害防制條例第11條第4 項規定，應加重其
    刑至二分之一，此為法定刑之加重，然修正前之毒品危害防
    制條例並無是項加重規定，依刑法第2 條第1 項但書之規定
    ，新舊法比較結果，以修正前之規定有利於行為人，自應適
    用修正前之規定處斷。故核被告所為，係犯修正前毒品危害
    防制條例第11條第2 項持有第二級毒品罪。公訴人認被告構
    成同條例第4 條第2 項之販賣第二級毒品罪，尚有未洽（詳
    見後述貳），惟因販賣與持有第二級毒品罪間，具高低度之
    吸收關係，是就起訴販賣部分而以持有論罪，僅係犯罪事實
    之一部減縮，尚無變更起訴法條之問題（最高法院87年度台
    上字第4461號、80年度台上字第2703號判決要旨參照），附
    此敘明。
四、按被告行為後，槍砲彈藥刀械管制條例於94年1 月26日修正
    公布部分條文，於同年月28日生效，修正前該法第11條第4
    項規定為「未經許可，持有、寄藏或意圖販賣而陳列第1項
    所列槍砲者，處一年以上七年以下有期徒刑，併科新臺幣七
    百萬元以下罰金。」，修正後該法刪除第11條之規定，於第
    8 條第1 項至第5 項所列槍枝種類，增列同法第4 條第1 項
    第1 款所定其他可發射金屬或子彈具有殺傷力之各式槍砲，
    並將第8 條第4 項修正為：「未經許可，持有、寄藏或意圖
    販賣而陳列第一項所列槍枝者，處三年以上十年以下有期徒
    刑，併科新臺幣七百萬元以下罰金。」，經比較行為時法及
    裁判時法之結果，以適用行為時法較有利於行為人，依刑法
    第2 條第1 項但書之規定，本件應適用行為時法即修正前槍
    砲彈藥刀械管制條例第11條第4 項之規定處斷。核被告所為
    持有有殺傷力之槍枝之犯行，係犯修正前槍砲彈藥刀械管制
    條例第11條第4 項之未經許可持有可發射子彈具有殺傷力之
    改造槍枝罪處斷。
五、被告所犯上開持有第二級毒品罪及未經許可持有可發射子彈
    具有殺傷力之改造槍枝罪二罪間，犯意各別，罪名互殊，應
    分論併罰。再查被告前有如事實欄所示之論罪科刑執行情形
    ，有台灣高等法院被告前案紀錄表1 件在卷可按（附於本院
    卷內），其於有期徒刑之執行完畢後，5 年內再犯本件有期
    徒刑以上之罪，為累犯，各應依法加重其刑。爰審酌被告之
    素行（有前揭台灣高等法院被告前案紀錄表1 件可參）、持
    有之毒品安非他命數量匪少、持有槍枝影響社會治安甚巨、
    其智識程度、目的、手段，兼衡其犯後仍矯飾圖卸否認犯行
    等一切情狀，分別量處如主文所示之刑，併科罰金部分並諭
    知易服勞役之折算標準，有期徒刑部分並定其應執行之刑，
    以示懲儆。
六、扣案之毒品安非他命51包（即台北市政府警察局萬華分局扣
    押物品目錄表編號2、3之物），為查獲之毒品，及分裝上揭
    安非他命之包裝袋51個，其內之毒品成分皆已難以析離秤重
    ，應以毒品視之，均應依毒品危害防制條例第18條第1 項前
    段規定，不問屬於犯人與否，均沒收銷燬之（因鑑定時將扣
    案共52包白色結晶物混同鑑定，而無法將上開編號2 、3 及
    供被告自行施用編號5 之安非他命分別，故以扣押物品目錄
    表所示之編號區別沒收標的）。又扣案之具殺傷力之仿ＦＮ
    廠半自動手槍製造之玩具手槍換裝土造金屬槍管改造而成之
    改造槍枝1 支（含彈匣1 個，槍枝管制編號：0000000000號
    ），為違禁物，亦應依刑法第38條第1 項第1 款規定宣告沒
    收。至扣得之子彈1 顆，雖認係改造子彈，經刑事局鑑定試
    射，因無法擊發，故認不具殺傷力（詳上開刑事局槍彈鑑定
    書1 件），及扣案之毒品海洛因1 包（淨重5.75公克）、毒
    品安非他命1 小包（淨重14公克，即同上目錄表編號5 之部
    分）、電子磅秤1 個、遠傳電信電話晶片2 枚、行動電話2
    具、安非他命吸食器1 組、捲煙器1 組、帳簿4 本11張、現
    金10萬零500 元、分裝匙1 支與未使用之分裝袋339 個等物
    ，皆與本案無關，爰均不於此宣告沒收，附此敘明。
貳、起訴被告販賣第二級毒品減縮為持有毒品部分：
（一）公訴意旨以被告乙○○基於販賣第二級毒品安非他命之犯
      意而於91年5 月1 日前某日某時許起，向綽號「阿成」之
      成年男子，以每公斤（即26兩）48萬元（即每兩約1 萬8
      千餘元）之代價購入本件扣案毒品，並連續於91年5 月1
      日起至同年10月11日某時止，在不詳地點，以1 兩2 萬元
      或2 萬2 千元至2 萬4 千元不等之代價出售予姓名年籍不
      詳之阿來、阿石、阿蛤、阿水、阿翔、阿華、阿黑等人，
      因認被告所為係犯毒品危害防制條例第4 條第2 項之販賣
      第二級毒品罪云云。
（二）按犯罪事實應依證據認定之，無證據不得認定其犯罪事實
      ；又不能證明被告犯罪者，應諭知無罪之判決；刑事訴訟
      法第154 條第2 項、第301 條第1 項分別定有明文。又犯
      罪事實之認定，應憑真實之證據，倘證據是否真實尚欠明
      確，自難以擬制推測之方法，為其判斷之基礎；而認定犯
      罪事實之證據係指足以認定被告確有犯罪行為之積極證據
      而言，該項證據自須適合於被告犯罪事實之認定，始得採
      為斷罪資料，最高法院53年著有臺上字第656 號、29年上
      字第3105號判例。且刑事訴訟上證明之資料，無論其為直
      接或間接證據，均須達於通常一般之人均不致有所懷疑，
      而得確信其為真實之程度，始得據為有罪之認定，若其關
      於被告是否犯罪之證明未能達此程度，而有合理懷疑之存
      在，致使無從形成有罪之確信，根據「罪證有疑，利於被
      告」之證據法則，即不得遽為不利被告之認定，亦有最高
      法院76年度臺上字第4986號判例可稽。其以情況證據（即
      間接證據）斷罪時，尤須基於該證據在直接關係上所可證
      明之他項情況事實，本乎推理作用足以確證被告有罪，方
      為合法，不得徒憑主觀上之推想，將一般經驗上有利被告
      之其他合理情況逕予排除，此觀諸最高法院32年上字第67
      號判例意旨亦甚彰明。
（三）公訴人認被告涉犯前揭販賣第二級毒品安非他命罪嫌，無
      非係以被告於警詢中和偵查時均曾自白有販賣毒品安非他
      命之事實（見同上偵查卷宗被告警詢筆錄及91年10月11日
      偵訊筆錄），並有毒品安非他命52包（起訴書誤載為51包
      ）、帳簿4 本11張、行動電話2 具、電子磅秤1 台、分裝
      袋339 個、分裝杓1 支等物扣案可佐，為其主要論據；訊
      據被告於本院調查和審理時矢口否認有何販賣毒品安非他
      命之犯行，辯稱：伊警詢之自白是在毒癮發作，意識不清
      之際完成，且在車上扣到之毒品等證物不是伊的，是伊朋
      友甲○○的，電話晶片2 枚是甲○○給伊的，帳簿4 本11
      張也是甲○○寄放的云云（見本院卷宗92年8 月22日訊問
      筆錄）。
（四）經查：
   1、按被告之自白，不得作為有罪判決之唯一證據，仍應調查
      其他必要之證據，以察其是否與事實相符，刑事訴訟法第
      156 條第2 項定有明文。再按被告之自白，非出於強暴、
      脅迫、利誘、詐欺、違法羈押或其他不正之方法，且與事
      實相符者，得為證據，同法條第1 項亦有明文。被告雖陳
      稱其於警詢中之自白係毒癮發作時所為乙節，然觀其警詢
      時連續陳述，並非僅一問一答，且筆錄末端之簽名，筆劃
      工整正常，並無意識不清之情形，此有被告之警詢筆錄1
      份在卷可憑（附於同上偵查卷內）。縱使被告毒癮發作，
      倘無其他基於強暴、脅迫、利誘、詐欺、疲勞訊問、違法
      羈押或不正方法而取得自白情形，即與刑事訴訟法第156
      條第1 項之非任意性自白之態樣不符，是仍有證據能力，
      核先敘明。
   2、被告雖於警詢和初次偵訊時曾自白販賣安非他命之情，然
      其於嗣後偵訊時卻矢口否認販賣之情，先則改稱：伊友人
      「阿成」曾有恩於伊，他常往來台北及屏東拿毒品予一些
      客戶，他有叫伊幫他收賣毒品的錢，均已匯款方式匯給他
      云云（見同上偵查卷宗91年10月18日偵訊筆錄第63頁）；
      又改稱：伊是幫他（指阿成）送毒品予他人，而將錢交予
      他云云（見同上偵查卷宗91年12月3 日偵訊筆錄第126 頁
      ）。是被告於警詢和初次偵訊時之自白，與嗣後2 次偵查
      時翻異之詞，先後大相逕庭，是其前揭之自白，顯有瑕疵
      ，尚難採為論罪依據。
   3、前開扣案之帳冊4 本11張，其上因未載明原因事實，故該
      等數字究竟是何名目之欠款或待收款，實未明確，則公訴
      人以帳冊作為認定是被告販賣毒品數量、金額之紀錄，亦
      乏依據，且公訴人亦未提出起訴書中所指之阿來、阿石、
      阿蛤、阿水、阿翔、阿華、阿黑等人之真實姓名、年籍、
      ，即無從查證。
   ? 綜上諸情，遍觀卷存證據及本院調查結果，基於罪疑唯輕
      原則，仍有合理懷疑，無法形成被告有販賣毒品之確信，
      自難論以毒品危害防制條例第4 條第2 項販賣第二級毒品
      罪名，公訴意旨認被告販賣第二級毒品犯行，容有速斷，
      惟公訴人所指被告販賣第二級毒品之犯行，經本院減縮犯
      罪事實，論持有第二級毒品罪，故不再論其販賣第二級毒
      品之罪，附此敘明。
據上論斷，應依刑事訴訟法第299 條第1 項前段，修正前毒品危
害防制條例第11條第2 項、第18條第1 項前段，修正前槍砲彈藥
刀械管制條例第11條第4 項，刑法第2 條第1 項但書、第11條前
段、第47條、第51條第5 款、第42條第2 項、第38條第1 項第1
款，罰金罰鍰提高標準條例第2 條，現行法規所定貨幣單位折算
新臺幣條例第2 條，判決如主文。
本案經檢察官孫治平到庭執行職務。
中　　華　　民　　國　　94　　年　　3 　　月　 　8　　日
                  刑事第十五庭  審判長法  官  高玉舜
                                      法  官  吳幸娥
                                      法　官  陳靜茹
以上正本證明與原本無異
如不服本判決應於送達後10日內向本院提出上訴狀
                                      書記官　廖美紅
中　　華　　民　　國　　94　　年　　3 　　月　　 11 　日
附錄本案論罪科刑法條全文
修正前毒品危害防制條例第11條
持有第一級毒品者，處三年以下有期徒刑、拘役或新臺幣五萬元
以下罰金。
持有第二級毒品者，處二年以下有期徒刑、拘役或新臺幣三萬元
以下罰金。
持有專供製造或施用毒品之器具者，處一年以下有期徒刑、拘役
或新臺幣一萬元以下罰金。
修正前槍砲彈藥刀械管制條例第11條
未經許可，製造、販賣或運輸第4 條第1 項第1 款所稱其他可發
射金屬或子彈具有殺傷力之各式槍砲者，處五年以上有期徒刑，
併科新臺幣一千萬元以下罰金。
未經許可，轉讓、出租或出借前項所列槍砲者，處三年以上十年
以下有期徒刑，併科新臺幣七百萬元以下罰金。
意圖供自己或他人犯罪之用，而犯前二項之罪者，處無期徒刑或
七年以上有期徒刑，併科新臺幣一千萬元以下罰金。
未經許可，持有、寄藏或意圖販賣而陳列第 1 項所列槍砲者，處
一年以上七年以下有期徒刑，併科新臺幣七百萬元以下罰金。
第1 項至第3 項之未遂犯罰之。
